【裁判字號】    95,上易,425
【裁判日期】    950816
【裁判案由】    竊盜
【裁判全文】
臺灣高等法院高雄分院刑事判決         95年度上易字第425號
上  訴  人  臺灣高雄地方法院檢察署檢察官
被      告  乙○○
上列上訴人因被告竊盜案件，不服臺灣高雄地方法院95年度易字
第571號中華民國95年4月28日第一審判決（起訴案號：臺灣高雄
地方法院檢察署95年度偵字第4627號），提起上訴（併辦案號：
同署95年度偵字第13805號），本院判決如下：
    主  文
原判決撤銷。
乙○○連續攜帶兇器竊盜，處有期徒刑柒月，緩刑參年。扣案之
老虎鉗壹支沒收。
    事  實
一、乙○○基於竊盜之概括犯意，意圖為自己不法之所有，連續
    於民國95年1月31日14時15分許，攜帶其所有客觀上足以傷
    害人之身體，足供兇器使用之老虎鉗1支，騎乘車牌號碼
    GWV-999號重型機車，至高雄縣湖內鄉○○街74巷42號「新
    星貿易有限公司」（下稱新星公司），自該公司圍牆一約1
    公尺寬破洞處（已無防作用）進入該公司廠區，持老虎鉗
    將新星公司所有之電纜線1 捆（重35公斤）剪斷而竊取之，
    得手後，將上開電纜線裝載於上開機車上，正欲離去之際，
    適為巡邏員警當場查獲，並當場扣得其竊得之電纜線1 捆（
    重35公斤），及其所有上開老虎鉗1 支；並於95年5 月14日
    17 時45 分許，進入高雄縣路竹鄉○○村○○路1-6 號甲○
    ○所有之漁塭內，徒手竊取該漁塭內水車馬達所用之電纜線
    1 條（由兩條長度分別為9.7 公尺、3.65公尺，厚度均為
    5.5 公分之電纜線連結而成），得手後，正欲離去之際，經
    甲○○之鄰人發現，報警查獲。
二、案經高雄縣政府警察局湖內分局報請臺灣高雄地方法院檢察
    署檢察官偵查起訴及併案審理。
    理  由
一、訊之被告乙○○否認有本件竊盜犯行，辯稱：伊以為該等電
    纜線係沒有人要的廢棄物，才將之撿拾，準備留為己用等語
    。惟查：
（一）被告竊取新星公司電纜線之犯罪事實，業據其於偵查及原
      審審理中坦承不諱（見95偵字第46277號卷【下稱4627號
      卷】第38頁，原審卷第22-25頁），核與證人林煌輝、曾
      信宗於警詢中所述情節相符（見4627號卷第16-18 頁；本
      件證人林煌輝、曾信宗警詢之證述，固為被告以外之人審
      判外之陳述，惟檢察官及被告於本院調查證據人雖明知為
      傳聞證據，而未於言詞辯論終結前聲明異議，且依該等陳
      述作成之狀況，並無不適合作為證據之情事，依刑事訴訟
      法第159 條之5 第1 項、第2 項，均有證據能力）。並有
      被告所有供犯罪所用之老虎鉗1 支扣案足資佐證，此外復
      有被害人所出具之贓物認領保管單、現場及贓物照片12幀
      、扣案兇器照片2 幀在卷可稽（見4627號卷第23-30 頁）
      ，且被告係剪斷新星公司使用中之電纜線，亦經林煌輝於
      檢察官偵訊中結證明確（見4627號卷第42頁；林煌輝此部
      分於檢察官訊問時所為之陳述，並無顯不可信之情況，依
      刑事訴訟法第159 條之1 第2 項，自得作為證據。），被
      告自無可能誤認該等電纜線係他人廢棄之物甚明。被告上
      開辯詞顯係卸責之詞，不足採信。綜上所述，被告此部分
      犯行洵堪認定。
（二）被告至上開漁塭竊取本件電纜線一節，業經證人劉增祥於
      警詢中指述綦詳（見警卷第10頁），且被告所竊者乃該漁
      塭所有人甲○○連接於開關與水車馬達之電纜線，此業經
      甲○○於本院審理中當庭結證屬實（見本院卷第37頁），
      被告辯稱以為係他人不要之廢棄物云云，顯不實在，無足
      採信。此外，復有贓物認領保管單1張及現場相片4張存卷
      可參（見警卷第14、15頁），被告犯罪事實應堪認定。
二、按刑法第321條第1項第3款之攜帶兇器竊盜罪，係以行為人
    攜帶兇器竊盜為其加重條件，此所謂之兇器，其種類並無限
    制，凡客觀上足以對人之生命、身體、安全構成威脅，具有
    危險性之兇器均屬之，且祇須行竊時攜帶此種具有危險性之
    兇器為已足，並不以攜帶之初有行兇之意圖為必要（最高法
    院79年臺上字第5253號判例意旨參照）。本件扣案之老虎鉗
    1 支係金屬製工具，質地堅硬，客觀上若持以攻擊他人，顯
    足以對人之生命、身體及安全構成威脅，此有扣案上開工具
    彩色照片2幀附卷足憑，自屬具有危險性之兇器。被告持上
    開老虎鉗剪斷竊取電纜線，自屬攜帶客觀上具危險性，可供
    兇器使用之物竊盜。是核被告所為攜帶兇器老虎鉗竊盜係犯
    刑法第321條第1項第3款之攜帶兇器竊盜罪，另徒手竊取甲
    ○○所有電纜線之犯行則係犯同法第320條第1項之普通竊盜
    罪。被告所為兩次竊盜時間緊接，而犯同一基本構成要件，
    所竊又同係電纜線，顯係基於概括犯意為之，應依連續犯之
    規定論以較重之攜帶兇器加重竊盜之一罪，並加重其刑。被
    告行為後，刑法第56條連續犯之規定，業於94年1 月7 日修
    正公布刪除，並於95年7 月1 日施行，則被告之犯行，因行
    為後新法業已刪除連續犯之規定，此刪除雖非犯罪構成要件
    之變更，但顯已影響行為人刑罰之法律效果，自屬法律有變
    更，依新法第2 條第1 項規定，比較新、舊法結果，仍應適
    用較有利於被告之行為時法律即舊法論以連續犯（最高法院
    95年第8 次刑事庭會議決議參照）。被告竊取甲○○所有之
    電纜線的犯罪事實雖未記載於起訴書，然與起訴事實有連續
    犯之裁判上一罪關係，自為起訴效力所及，本院得併予審判
    。原審對被告犯行予以論科，固非無見。然原審未及審酌被
    告竊盜甲○○所有電纜線之犯行，並有未洽，檢察官上訴意
    旨執此指摘原判決不當，為有理由，原判決應由本院撤銷改
    判。另按電業法第105 條固規定竊盜電線者，依刑法之規定
    從重處斷，惟該法第一條揭諸其立法意旨為：「為開發國家
    電能動力，調節電力供應，發展電業經營，維持合理電價，
    增進公共福利，特制定本法。」足見電業法規範之目的在於
    電業經營者之管理及保障，而本法所謂「電業」則係指「應
    一般需用經營供給電能之事業」，電業法第2 條即有明定。
    本件被告所竊者乃私人所使用之電纜線，並非電業經營者供
    給電能所用之電線，自無電業法第105 條之適用。公訴人以
    原判決未引用電業法第105 條，指摘原判決不當，尚有誤會
    。
三、爰審酌被告現年32歲，正值年輕力壯，不思正正當當生活，
    以一己之力，循正途賺取金錢，竟貪圖私慾，竊取他人之財
    物，危害他人之財產安全，破壞社會治安，犯後於本院審理
    中又未坦認犯行，態度非佳，惟念其教育程度為高職畢業，
    尚無犯罪前科，僅係一時失慮致罹刑章，又所竊取之新星公
    司所有之電纜線1綑（重35公斤），價值新台幣1,750元，甲
    ○○所有之電纜線1條係由兩條長度分別為9.7公尺、3.65
    公尺，厚度均為5.5公分之電纜線連結而成，竊得之財物價
    值及數量均甚微，且均已由被害人領回，被害人未受重大損
    失等一切情狀，量處如主文第2項所示之刑。按被告前未曾
    受有期徒刑以上刑之宣告，此有臺灣高雄地方法院檢察署刑
    案資料查註紀錄表、臺灣高等法院被告前案紀錄表各1份在
    卷可參，其一時貪慾，短於思慮，致觸犯本案犯行，經此偵
    審程序之教訓，應知警惕，信無再犯之虞，本院綜合各情，
    認所宣告之刑，以暫不執行為適當，併予宣告緩刑3年，以
    啟自新。按本件被告犯罪在新法施行前，新法施行後，緩刑
    之宣告，應適用新法，併此敘明（最高法院95年第8 次刑事
    庭會議決議參照）。至扣案之老虎鉗1 支為被告所有供竊取
    電纜線所用之物，已據被告於原審供承明確（見原審卷第24
    頁），爰依刑法第38條第1 項第2 款之規定，宣告沒收。
據上論斷，應依刑事訴訟法第369條第1項前段、第364條、第299
第1項前段，刑法（修正後）第2條第1項前段、（修正前）第56
條、第321條第1項第3款、（修正後）第74條第1項第1款、第38
條第1項第2款，判決如主文。
本案經檢察官林應華到庭執行職務。
中    華    民    國    95    年    8    月    16    日
                  刑事第八庭    審判長法  官  李炫德
                                      法  官  李淑惠
                                      法  官  蔡國
以上正本證明與原本無異。
不得上訴。
中    華    民    國    95    年    8    月    16    日
                                      書記官  顏惠華
附錄本案論罪科刑法條
中華民國刑法第321 條第1 項
犯竊盜罪而有左列情形之一者，處六月以上、五年以下有期徒刑
：
一  於夜間侵入住宅或有人居住之建築物、船艦或隱匿其內而
      犯之者。
二  毀越門扇、牆垣或其他安全設備而犯之者。
三  攜帶兇器而犯之者。
四  結夥三人以上而犯之者。
五  乘火災、水災或其他災害之際而犯之者。
六  在車站或埠頭而犯之者。
前項之未遂犯罰之。


司法院資訊處製作；財團法人民間司法改革基金會備份。
